【裁判字號】    90,訴,1029
【裁判日期】    901026
【裁判案由】    毒品危害防制條例
【裁判全文】
臺灣彰化地方法院刑事判決                          九十年度訴字第一二九號
    公  訴  人  臺灣彰化地方法院檢察署檢察官
    被      告  甲○○
右列被告因毒品危害防制條例案件，經檢察官提起公訴（九十年度偵字第二一一一號
），本院判決如左：
        主  文
甲○○連續施用第一級毒品，處有期徒刑貳年，扣案之塑膠袋裝海洛因壹小包（淨重
零點零壹公克，包裝重零點貳陸公克）併該包裝之塑膠袋壹個，均沒收銷燬之。又連
續施用第二級毒品，處有期徒刑捌月，扣案之玻璃吸食器壹支，沒收。應執行有期徒
刑貳年陸月，扣案之塑膠袋裝海洛因壹小包（淨重零點零壹公克，包裝重零點貳陸公
克）併該包裝之塑膠袋壹個，均沒收銷燬之，玻璃吸食器壹支，沒收。
        事  實
一、甲○○前有竊盜、違反毒品危害防制條例等案件前科（或已執行滿五年，或尚未
    執行完畢，均不構成累犯）。其在毒品危害防制條例制定公布生效後，曾於民國
    （下同）八十八年三月間，因施用毒品案件，經台灣彰化地方法院檢察署檢察官
    依據本院八十八年度毒聲字第一三二一號裁定送觀察、勒戒後，認無繼續施用毒
    品之傾向，業於八十八年四月九日以八十八年度偵緝字第二三三七、三五二五號
    不起訴處分確定。繼於八十八年七月間，再犯施用二級毒品罪案件，復經台灣彰
    化地方法院檢察署檢察官依據本院八十八年度毒聲字第四九一六號裁定送台灣彰
    化看守所附設勒戒處所觀察、勒戒後，認有繼續施用毒品之傾向，聲請本院以八
    十九年毒聲字第一五四六號裁定令入戒治處所施以強制戒治，實施戒治滿三個月
    後經評估因具有成效，由檢察官聲請本院於八十九年八月四日以八十九年度毒聲
    字第三八一八號裁定停止戒治，所餘戒治期間，付保護管束，於保護管束期間屆
    滿前，因違反規定情節重大，茲已據檢察官聲請本院裁准撤銷停止戒治在案（其
    間，先後二次再犯施用第二級毒品罪部分，分別經台灣彰化地方法院檢察署檢察
    官於八十九年三月八日以八十九年毒偵緝字第二０三號聲請簡易處刑判決，由本
    院彰化簡易庭於八十九年六月五日以八十九年度彰簡字第四００號判處有期徒刑
    四月，於八十九年七月一日確定在案；及於八十九年十月十九日以八十九年毒偵
    字第四九五一號聲請簡易處刑判決，本院彰化簡易庭於九十年三月二日以八十八
    年度彰簡字第八五九號判處有期徒刑四月，於九十年三月十九日確定在案）。其
    於五年內，猶不知悔改，復基於概括犯意，自九十年二、三月間起，至同年五月
    十一日止，在彰化縣福興鄉○○村○○街一四０之五號自宅及同鄉○○村○○路
    鐵皮工寮等處所，將第一級毒品海洛因攙入香菸再點燃吸食，約每週施用二、三
    次，先後連續施用多次；又基於概括犯意，自九十年三月二十日起迄同年五月十
    一日止，在前開處所，將第二級毒品安非他命置於玻璃吸食器內燒烤使成氣體再
    予以吸食，逐日吸食，先後連續施用多次。經警於九十年五月十一日午後三時五
    十分許，在彰化縣福興鄉○○村○○路鐵皮工寮處所查獲，並當場扣得其所有之
    塑膠袋裝第一級毒品海洛因一小包（淨重０．０一公克，包裝重０．二六公克）
    及供施用第二級毒品安非他命之玻璃吸食器一支。現在台灣雲林戒治所實施強制
    戒治。
二、案經彰化縣警察局彰化分局報請臺灣彰化地方法院檢察署檢察官偵查起訴。
        理  由
一、右揭事實，訊據被告甲○○（以下簡稱被告）供認在卷，並有如事實欄所示之第
    一級毒品海洛因一小包及玻璃吸食器一支扣案可證，且被告為警查獲時採取之尿
    液，經鑑驗亦呈嗎啡及甲基安非他命陽性反應，有卷附彰化縣衛生局煙毒尿液檢
    驗成績書一份附卷可參（見台灣彰化地方法院檢察署九十年度毒偵字第二一一一
    號偵查卷宗第二三頁）。又扣案之海洛因亦經法務部調查局鑑驗屬實，有該局九
    十年六月十一日（九０）陸（一）字第九０一六七五一六號鑑定通知書附卷足憑
    （見本院審理卷）。另查被告在毒品危害防制條例制定公布生效後，曾於八十八
    年三月間，因施用毒品案件，經台灣彰化地方法院檢察署檢察官依據本院八十八
    年度毒聲字第一三二一號裁定送觀察、勒戒後，認無繼續施用毒品之傾向，業於
    八十八年四月九日以八十八年度偵緝字第二三三七、三五二五號不起訴處分確定
    。繼於八十八年七月間，再犯施用二級毒品罪案件，復經台灣彰化地方法院檢察
    署檢察官依據本院以八十八年度毒聲字第四九一六號裁定送台灣彰化看守所附設
    勒戒處所觀察、勒戒後，認有繼續施用毒品之傾向，聲請本院以八十九年毒聲字
    第一五四六號裁定令入戒治處所施以強制戒治，實施戒治滿三個月後經評估因具
    有成效，由檢察官聲請本院於八十九年八月四日以八十九年度毒聲字第三八一八
    號裁定停止戒治，所餘戒治期間，付保護管束，於保護管束期間屆滿前，因違反
    規定情節重大，茲已據檢察官聲請本院裁准撤銷停止戒治在案之事實，有不起訴
    分處分書、本院判決、裁定及刑案資料查註紀錄表附卷可考。是本案事證明確，
    被告犯行足以認定。
二、按海洛因與安非他命分屬第一、二級毒品，此稽之毒品危害防制條例第二條第二
    項第一、二款之規定可明。核被告所為，係犯毒品危害防制條例第十條第一項、
    第二項之施用第一、二級毒品罪。其於施用之際持有第一、二級毒品之行為，皆
    應為施用之高度行為所吸收，均不另論罪。被告先後多次施用第一、二級毒品之
    犯行，時間緊接，構成要件相同，顯認係基於概括犯意為之，均應依刑法第五十
    六條關於連續犯之規定論以一罪，並各加重其刑。被告所犯上開二罪，犯意各別
    ，構成要件互殊，應分論併罰。按施用毒品，除戕害自身之健康、生命外，並易
    衍生危害家庭之不良後果，及損耗國家、社會之整體利益，可謂貽禍匪淺，此鑒
    之中國清季道光年間因舉國沈淪於吸食毒品「鴉片」之不長進風氣，形成國家「
    加課稅賦，貽養無用之徒，欲求執銳披堅之旅，以禦外侮，幾不可得」，「數十
    年後中原幾無可禦敵之兵，且無可充餉之銀」之窘態境，致使國家社會深受劇烈
    危害，國脈民命幾至不保之相關史實，即可明曉，毋庸費詞剖析，故施用毒品之
    行為，實不能論擬為單純之個人自殘行為，應受相當之刑罰制裁，始符社會正義
    。揆之被告在毒品危害防制條例制定公布生效後，初犯施用毒品案件，經觀察、
    勒戒後，已無繼續施用之傾向，經不起訴處分確定在案，尚不能深切體悟，自愛
    自重，復先後二次再犯施用第二級毒品，經分別判處有期徒刑四月及四月確定，
    猶不顧施用毒品對其個人、家庭及社會、國家所造成之危害與負累，而更犯之，
    顯見其價值觀嚴重失衡，已陷溺毒品甚深，既無從僅藉由觀察、勒戒及強制戒治
    處分，根除其犯罪之潛在危險，自應佐以相當之有期徒刑，以強化其違法意識，
    庶幾克其功效。參酌施用第一級毒品罪，其法定本刑係六月以上，五年以下，而
    施用第二級毒品罪係三年以下有期徒刑，其所犯之施用第一級毒品罪與第二級毒
    品罪應量處之刑期，酌情各不應量處二年及八月未滿之有期徒刑為允宜，否則，
  無異以兒戲相待，實難促使被告醒悟行為之可責性。爰審酌被告之素行、犯罪之
    動機、情節、所生危害及其他犯罪情節，並犯後之態度等一切情狀，量處如主文
    所示之刑，並定應執行之刑。切望被告往後能深切體悟生命之意義、價值與責任
    ，善自珍惜，惕勵自新，痛下決心革除惡習，斷絕損友，專心戮力於工作及家庭
    ，勿抱持僥倖行險與自暴自棄之心理，繼續頹廢墮落，而愧負國家政府助成戒斷
    毒癮之旨意與期待，與父母自幼撫育長成之苦心與殷望，並貽笑鄉里，特此誡勉
    之。扣案如事實欄所示之塑膠袋裝海洛因一小包係屬毒品，而該包裝用之塑膠袋
    一個因無從與袋內之海洛因完全析離，自應連同袋內之海洛因併認屬毒品，不問
    何人所有，均依毒品危害防制條例第十八條第一項前段，諭知沒收銷燬之。另玻
    璃吸食器一支係被告所有，供施用第二級毒品安非他命之物品，已據被告供述在
    卷，爰依刑法第三十八條第一項第二款之規定，併於該罪刑內宣告沒收。
據上論斷，應依刑事訴訟法第二百九十九條第一項前段，毒品危害防制條例第十條第
一項、第二項、第十八條第一項前段，刑法第十一條前段、第五十六條、第五十一條
第五款、第三十八條第一項第二款，判決如主文。
中      華      民      國    九十      年      十      月    二十六    日
                                臺灣彰化地方法院刑事第一庭
                                      法      官
右正本證明與原本無異。
如不服本判決應於送達後十日內向本院提出上訴狀(須附繕本)。
                                      法院書記官
附論罪科刑法條：
毒品危害防制條例第十條


司法院資訊處製作；財團法人民間司法改革基金會備份。
